臺灣高等法院花蓮分院刑事判決　　　　　　　　　　　九十一年度上訴字第一九號
　　上訴人即被告　乙○○
右上訴人因偽造文書等案件，不服臺灣花蓮地方法院九十年度訴字第八八號中華民國
九十年十一月二十七日第一審判決（起訴案號：臺灣花蓮地方法院檢察署八十九年度
偵字第三五六三號）提起上訴，本院判決如左：
    主  文
上訴駁回。
    事  實
一、乙○○、丙○○二人均明知某不詳姓名之成年男子於民國（下同）八十八年三月
    三十一日某時（中午十二時五十八分以前），在不詳地點所交付之郵局存摺乙本
    、印章乙枚，係甲○○（起訴書誤植為杜木田）所有，於同日或數天前晝間遭人
    竊取之贓物，竟仍予收受，嗣更基於意圖為自己不法所有及偽造私文書之概括犯
    意聯絡，夥同有共同犯意之某不詳姓名成年女子，先於八十八年三月三十一日中
    午十二時五十八分許，由該不詳姓名成年女子持由丙○○填寫國字大寫之「陸拾
    萬元整」及日期、局號、帳號、儲金簿密碼等阿拉伯字樣之郵局存簿儲金提款單
    （下稱提款單），並盜用甲○○印章，偽造以甲○○名義製作之提款單，持以向
    花蓮郵局第十九支局（位於花蓮市○○路一八八號）詐領新台幣（下同）六十萬
    元，致不知情之郵局承辦員陳淑娥陷於錯誤，交付六十萬元予該女子而得逞，足
    以生損害於甲○○。嗣竟食髓知味，復於同年四月一日上午九時許，由丙○○與
    不知情之友人劉奕灶持上開存摺、印章至花蓮郵局第二十支局（即花蓮師範學院
    郵局，位於花蓮市○○街一二三號）欲再度盜領甲○○之郵局存款，乙○○則乘
    坐車輛在外把風守候，丙○○先進入該郵局拿取空白提款單乙紙，再交予在車上
    守候之乙○○，由乙○○於該空白提款單之提款金額欄內填寫國字大寫「陸拾伍
    萬元正」等字樣後，繼而由丙○○在該提款單上以阿拉伯數字填寫日期、局號、
    帳號、安全密碼及金額６５００００等部分，並盜用甲○○之印章於提款單上，
    以偽造提款單。旋於同年四月一日上午九時七分許，丙○○持該偽造之提款單、
    存摺進入花蓮郵局第二十支局詐領款項時，為該郵局承辦員汪麗秋發現有異，乃
    請其提供電話查證並要求出示身分證登錄，丙○○見事跡敗露，未及將甲○○之
    存摺及提款單攜走即行逃逸，致未詐領得逞，然仍足生損害於甲○○之權益。嗣
    為警調閱郵局錄影帶而循線查獲上情。
二、案經花蓮縣警察局花蓮分局報請臺灣花蓮地方法院檢察署檢察官偵查起訴。
    理  由
壹、上訴人即被告乙○○部分：
一、訊據被告乙○○矢口否認右揭犯行，初辯稱：未曾領取六十萬元，第二次是丙○○之朋友拜託伊開車，伊並未在提款單上寫任何字，只在車上等丙○○云云，繼
    而辯稱：係丙○○叫伊載他去郵局領款云云。經查同案被告丙○○於偵查中自承
    ：「乙○○和小賴說他父親生病，叫我去領，是乙○○叫我去領的，提款簿、印
    章是乙○○拿給我，提款單是我拿給乙○○，乙○○在車上寫的，因搖晃的關係
    字才會那樣，後來郵局的人說這個有問題，我就把乙○○的電話給郵局的人，請
    他確認，後來就看陳開車走了」（見偵查卷第五十一頁背面至第五十二頁）、「
    （檢察官問：六十萬元是否你領的）是我領的，但是是他（指乙○○）叫我去領
    的，他在後面」各等語（見偵查卷第七十五頁），其於原審審理時雖否認第一次
    領得六十萬元，但尚坦稱：「‧‧‧第二次是乙○○與『小賴』找我去領錢。我
    在提款單上有填阿拉伯數字，大寫部分是乙○○在車上寫的。印章都是『小賴』
    跟乙○○給我的。」等語（見原審卷第一二一頁），堪認被告乙○○確曾交付上
    開存摺、印章予丙○○用以提款無疑，則被告乙○○所為伊僅係受丙○○之朋友
    或丙○○所託載其至郵局領款之辯解，應屬避就之詞，並非實在，而被告丙○○
    於原審審理時改稱未領得六十萬元，亦無可採。次查證人姚仁德於警訊時證稱：
    「．．．八十八年三月三十一日晚上約六、七點左右，乙○○提到有件『好康的
    』要給我賺，最少可以得到十萬元的報酬，他說要我幫他到郵局領款，之前已領
    到一筆錢，再去提領應該沒有問題．．．我還問他：『這是你自己的嗎？』，他
    告訴我說：『不是』」等語明確（見警訊卷姚仁德偵訊筆錄第二頁至第三頁），
    嗣於原審審理時亦為相同之證述（見原審卷第六十三頁），前後一致，且參以證
    人姚仁德與被告並無恩怨仇隙，立場應屬客觀，堪認其所證情節應屬實在。是以
    被告乙○○、丙○○已領得六十萬元，及被告乙○○應明知存摺、印章為他人所
    有等情，殆無疑義。再者，同案被告丙○○雖辯稱因誤認上開贓物為「小賴」父
    親所有，才會幫忙提款云云，然查該贓物苟屬「小賴」父親所有，何以「小賴」
    已至該郵局門外，卻不親自辦理提款事宜，反須委請被告代辦？又上開郵局存摺
    及印章均為甲○○所有，此觀存摺封面及印章印文自明，稽其姓氏亦與「小賴」
    之賴姓明顯不同，何以被告丙○○未能察覺？是其前揭辯詞顯與事理有違，無從
    置信，準此，已足認定其對上開物品為來路不明之贓物確有認識。又被告乙○○
    、丙○○委由有共同犯意之不詳姓名之成年女子於八十八年三月三十一日中午十
    二時五十八分許，詐領六十萬元存款得逞及丙○○於翌日上午前往郵局詐領款項
    未遂等情，亦經證人陳淑娥於警訊中及證人劉奕灶、汪麗秋於原審調查時證述在
    卷（見警訊卷陳淑娥偵訊筆錄及原審卷第七十六至七十九頁），況同案被告丙○○於案發後，亦曾告知友人黃和卿、高仁壽，說明其與乙○○共同領款之經過，
    此亦據證人高仁壽、黃和卿於警訊、偵查中證述明確（見警訊卷高仁壽、黃和卿
    偵訊筆錄及偵查卷第六十頁反面及第六十之一頁）。此外，復有被害人甲○○之
    指述及郵政存簿儲金儲金簿乙本、提款單二紙（其中六十五萬元之提款單為正本
    ）、照片四幀、照片影本二張、錄影帶乙捲附卷可憑，事證已臻明確，被告乙○○否認犯行之辯解，顯屬事後卸責之詞，不足採信，其上開犯行殊堪認定，應予
    依法論科。
二、核被告乙○○所為，係犯刑法第二百十六條、第二百十條之行使偽造私文書罪、
    第三百三十九條第一項之詐欺取財罪及第三百四十九條第一項之收受贓物罪。其
    與同案被告丙○○共同盜用印章以偽造提款單，則其盜用印章之行為為偽造私文
    書之部分行為，不另論罪，又其先後偽造提款單二紙均進而提出行使，偽造私文
    書之低度行為為行使之高度行為所吸收，亦不另論罪。被告乙○○與同案被告丙○○及另一不詳姓名成年女子間在第一次盜領犯行部分，及被告乙○○與同案被
    告丙○○在第二次盜領犯行部分具有犯意聯絡及行為分擔，均應論以共同正犯。
    又被告乙○○先後二次行使偽造私文書及先後二次詐欺取財（一次既遂、一次未
    遂）之犯行，各均時間緊接，犯罪構成要件相同，顯係基於概括犯意反覆為之，
    為連續犯，均應分別論以一行使偽造私文書罪及詐欺取財既遂罪。又其所犯收受
    贓物、行使偽造私文書、詐欺取財三罪間，有方法結果之牽連關係，應從一較重
    之行使偽造私文書罪論處。公訴人雖認係被告乙○○毀越甲○○住處門扇，竊取
    杜某之存摺、印章，而犯有刑法第三百二十一條第一項第二款之加重竊盜罪嫌云
    云，然經本院調查之結果，尚無積極證據足以證明上開物品確為被告乙○○所竊
    得，至多僅能認定其有收受贓物之犯行而已，然因公訴人認該竊盜犯行與前揭行
    使偽造私文書、詐欺取財之論罪部分為牽連犯之裁判上一罪關係，故該部分不另
    為無罪之諭知。再者，本院既認被告乙○○收受贓物部分與所犯行使偽造私文書
    、詐欺取財部分有牽連犯之裁判上一罪關係，則該受收贓物部分雖未經公訴人起
    訴，然此部分應為起訴之效力所及，依刑事訴訟法第二百六十七條之規定，本院
    自得併予審究，附此敘明。原審因依上開法律規定並審酌被告乙○○之前科素行
    、犯罪動機、被害人所受危害，及其於犯罪後仍飾詞卸責等一切情狀，量處其有
    期徒刑八月，並敘明被告所偽造之提款單二紙，業經交付郵局用以提款，已不屬
    於被告所有，依法毋庸為沒收之諭知，認事用法尚無違誤。被告乙○○上訴意旨
    仍執陳詞否認犯罪，為無理由，應予駁回。
貳、上訴人即被告丙○○部分：
一、按上訴期間為十日，自判決送達後起算，此為法律上必備之程式，又第二審法院
    認為上訴有刑事訴訟法第三百六十二條前段之情形者（即上訴不合法律上之程式
    等），應以判決駁回之，同法第三百四十九條前段、第三百六十七條前段分別定
    有明文。
二、經查本件原審判決已於九十年十二月六日合法送達於被告丙○○（由其在台灣花
    蓮監獄附設戒治所親自簽名收受），有送達證書乙紙在卷可查（見原審卷第一四
    四頁），惟其卻遲至同年月十九日始向台灣花蓮監獄具狀提起上訴（詳見上訴人
    丙○○之刑事上訴狀上之監所收文章戳），而自其收受原審判決書之九十年十二
    月六日計至其依刑事訴訟法第三百五十一條第一項向監所長官提出上訴狀之同年
    月十九日止，業已經過十三日（按九十年十二月十六日為星期日，上訴期間末日
    順延一天至同年月十七日）顯已逾十日之上訴期間，揆諸前開規定，其上訴顯不
    合於法律上之程式，自應予以駁回，並就此部分不經言詞辯論為之。
據上論斷，應依刑事訴訟法第三百六十八條、第三百六十七條前段、第三百七十二條
，判決如主文。
本件經檢察官邱雲昌到庭執行職務
中      華      民      國     九 十  一     年     五     月     一    日
                                  審判長法官     吳  鴻  章
                                        法官     林  慶  煙
                                        法官     張  健  河
右正本證明與原本無異。
如不服本判決，應於判決送達後十日內向本院提出上訴狀。其未述理由者，並應於
提出上訴狀後十日內向本院補提理由狀(須附繕本)。
                                      書記官     鄧  瑞  雲
中      華      民      國     九 十  一     年     五     月     一    日
